【裁判字號】    94,訴,217
【裁判日期】    950413
【裁判案由】    毒品危害防治條例
【裁判全文】
臺灣臺東地方法院刑事判決               94年度訴字第217號
公  訴  人  臺灣臺東地方法院檢察署檢察官
被      告  甲○○
選任辯護人  王丕衍律師
上列被告因毒品危害防制條例案件，經檢察官提起公訴（94年度
偵字第1670號），本院判決如下：
    主  文
甲○○連續販賣第二級毒品，累犯，處有期徒刑柒年陸月；又轉
讓第二級毒品，累犯，處有期徒刑捌月，扣案之玻璃球管吸食器
乙支、塑膠球管吸食器乙支、短塑膠吸管貳支、打火機乙只均沒
收；應執行有期徒刑捌年，扣案之玻璃球管吸食器乙支、塑膠球
管吸食器乙支、短塑膠吸管貳支、打火機乙只均沒收。
    事  實
一、甲○○曾因恐嚇取財及違反麻醉藥品管理條例等案件，經法
    院分別判處有期徒刑6月、10月、7月及5年2月確定，並經臺
    灣高等法院花蓮分院裁定應執行有期徒刑6年8月，於民國91
    91年8月10日縮刑期滿執行完畢。
二、甲○○猶不知悔改，竟基於意圖販售營利之概括犯意，自93
    年2月下旬某日起至同年7月某時止，因丙○○受雇為其在臺
    東縣卑南鄉初鹿村16鄰水源頭7 號住處旁田地種植農作物，
    甲○○即在前開田地，以供給丙○○施用所需之第二級毒品
    安非他命（下稱安非他命），作為抵償工資之方式，連續販
    賣安非他命予丙○○10次，其中4次之交易金額為新臺幣（
    下同）500元，6次之交易金額為1,000元。
三、甲○○另於93年8月1日凌晨某時，在臺東縣海端鄉紅石林區
    ，以將安非他命置於玻璃球內點燃施用安非他命之方式供己
    施用外，並轉讓部分予在場之丙○○及丁○○施用（甲○○
    所涉施用毒品部分，業經本院以93 年度東簡第271號判處有
    期徒刑6 月確定，丁○○所涉施用毒品部分，業經本院以93
    簡字116號判處有期徒刑3月確定，而丙○○所涉施用毒品部
    分，經送觀察、勒戒後，亦經臺灣臺東地方法院檢察署檢察
    官以94 年度毒偵字第257號不起訴處分確定）。嗣於同日凌
    晨6時許，甲○○與丁○○2人行經海端鄉○○○道10公里標
    示牌處，經警於甲○○駕駛之車牌號碼8302-GS 自小貨車駕
    駛座角踏板處扣得黑色皮包1只（內有安非他命1 包[驗餘淨
    重1.02公克]、玻璃球管吸食器、塑膠球管吸食器各1支、短
    塑膠吸管2支、打火機1只等物)，始知上情。
四、案經臺灣臺東地方法院檢察署檢察官自動檢舉起訴。
    理  由
一、程序方面：
  （一）本件檢察官原認被告甲○○係犯連續販賣第二級毒品罪
        及連續轉讓第二級毒品罪嫌，然檢察官於本院審理時，
        言詞更正起訴犯罪事實及所犯法條中為連續販賣第二級
        毒品及轉讓第二級毒品罪（參見本院95年3月30日審判
        筆錄），故本院就被告連續販賣第二級毒品及轉讓第二
        級毒品罪行依法審判，合先敘明。
  （二）證據能力部分：
      1.辯護人辯護意旨略以：證人丙○○、丁○○於偵查中檢
        察官雖命為具結，但漏未告知2 人有拒絕證言之權利，
        該等具結自屬無效，此部分之供述因而無證據能力云云
        ，然丙○○、丁○○與被告間並不具有刑事訴訟法第
        180條第1項之身分關係，業據丙○○、丁○○於本院審
        理中證稱無訛，且丙○○、丁○○亦不因本件以證人身
        分陳述，而恐受刑事追訴或處罰，從而辯護人以檢察官
        漏未對丙○○、丁○○為前述告知，故2 人上開證述對
        被告而言無證據能力，容有誤會。
      2.按「被告以外之人於審判外之言詞或書面陳述，除法律
        有規定者外，不得作為證據」，刑事訴訟法第159條第1
        項定有明文；此即學理上所稱傳聞證據排除法則。而依
        上開法律規定，傳聞證據原則上固無證據能力，但如法
        律別有規定者，即例外認有證據能力。次按「被告以外
        之人於偵查中向檢察官所為之陳述，除顯有不可信之情
        況外，得為證據」，同法第159條之1第2 項亦定有明文
        ，此即屬傳聞例外之規定。經查，證人丙○○及丁○○
        於偵查中所為之陳述，係被告以外之人於偵查中向檢察
        官所為之陳述，且其等於偵查中陳述時之外部客觀情況
        ，尚無顯有不可信之狀況（例如不法取證等情形）。是
        依上開傳聞例外之規定，前揭證據資料均有證據能力。
      3.本件卷附之內政部警政署刑事警察局93年10月4 日刑鑑
        字0000000000號鑑驗通知書1 份，係該局及該中心依檢
        察機關概括授權囑託執行鑑定職務所出具之書面鑑定報
        告，依刑事訴訟法第159條第1項及同法第208條第1項準
        用同法第206條第1項之規定，亦為傳聞法則之例外，得
        作為證據。
      4.復按，被告以外之人於審判外之陳述，雖不符刑事訴訟
        法第159條之1至第159條之4之規定，但經當事人於審判
        程序同意作為證據，法院審酌該言詞陳述或書面陳述作
        成時之情況，認為適當者，亦得為證據。當事人、代理
        人或辯護人於法院調查證據時，知有同法第159條第1項
        不得為證據之情形，而未於言詞辯論終結前聲明異議者
        ，視為有前項之同意，此據同法第159條之5規定甚明。
        經查，證人丁○○於警詢中之證述，固均屬被告以外之
        人於審判外之陳述，皆屬傳聞證據，然本案被告、辯護
        人及檢察官於言詞辯論終結前，均未就所調查之證據主
        張有刑事訴訟法第159條第1項不得為證據之情形（參見
        95年3月30日審判筆錄），是前揭證據資料亦有證據能
        力，合先敘明。
二、認定犯罪事實所憑之證據及理由：
    訊據被告甲○○否認有何販賣安非他命及轉讓安非他命之犯
    行，於準備程序中辯稱：其未販賣或轉讓毒品云云，復於本
    院審理程序中改口辯稱：證人丙○○為其工作前，就有在施
    用安非他命，因此丙○○在替其工作時，其確實有拿安非他
    命1、2次讓丙○○施用，但在紅石林區那次，其雖有施用安
    非他命，其不是伊提供云云。惟查：
  （一）連續販賣安非他命之部分
      1.於本院審理時，證人丙○○雖先證稱：被告沒有在伊做
        完工作後提供過安非他命，偵查中是因為之前在被告那
        邊工作，後來因為錢的方面跟被告起衝突，被告打伊1
        、2 拳，所以這樣講云云，惟經檢察官詢以此證人是否
        因被告在庭而無法自由陳述，於被告同意退庭後，丙○○即證稱：「（問：被告是否自九十三年二月下旬到八
        月一日，連續每包伍佰元或壹仟元之價格，販賣安非他
        命給你？）其實不是賣，是提供而已。（問：被告提供
        安非他命給你，是不是你為他工作的代價？）是的。（
        問：是否為每週一、二次，每次一小包提供給你？）是
        的。（問：九十三年二月下旬到八月一日，被告給你安
        非他命的地點，是在台東縣卑南鄉初鹿村水源頭七號被
        告住處附近的田地，你為他工作的地方嗎？）是的。（
        問：你在偵查中講說你跟被告一星期購買一、二次，每
        次一小包，每小包壹仟元或五佰元，是不是都是用工錢
        來抵？）是的，所以我從來沒有直接給他錢買過。（問
        ：被告九十三年二月到八月一日這件期間，被告每個禮
        拜給你幾次安非他命？）有時候一次或二次，有時候就
        沒有。（問：你為被告工作這件期間，被告給你的工資
        如何？）每日壹仟五佰元。（問：這段期間是不是都用
        安非他命來抵工資？）有時候他付錢給我當工資，有時
        候沒有給我工資，就直接用安非他命來抵，但我沒有精
        算如果被告沒有給我工資的時候，一定要他用安非他命
        來抵我的工資，只是大概而已。（問：被告大概總共給
        你幾次安非他命？）大概十次左右。（問：十次左右，
        你能不能估算出五百元的量比較多，還是壹仟元的量比
        較多？）算抵工資壹仟元的量比較多。（問：五百元跟
        壹仟元的量其差距有無差的很多？）差一、二次而已，
        所以伍佰元大概是四次，壹仟元的是六次。」等語（參
        見本案卷第79至82頁）明確，其復證述：被告打伊是事
        實，但說被告以安非他命抵償工資，並非是因被告毆打
        伊而誣陷被告等語，足資認定丙○○應無攀誣被告之理
        ，伊於本院審理中說詞反覆，實係因被告在庭致其無法
        自由陳述，遂於被告在庭時，刻意避重就輕，未敢指證
        被告犯行，然在被告退庭，伊得以自由陳述之狀態下，
        則證稱被告販售之事實始終如一，參以，被告亦坦承丙○○替其工作時，其確實有拿安非他命1、2次讓丙○○
        施用（參見本院卷第85頁），益徵被告確有販賣安非他
        命之犯行。
      2.又，被告辯稱：有將丙○○之工資交付丙○○之父，並
        曾告知丙○○云云，然已為證人丙○○所否認；辯護人
        辯護意旨略以：證人丙○○於偵查中及審判時證述不一
        ，顯不可採云云，惟證人丙○○不論於偵查中或本院審
        理中均證稱被告有提供毒品供其施用，而被告亦於本院
        自承曾提供毒品供丙○○施用，足堪採信。而對於被告
        提供毒品之行為，究竟屬無償轉讓或是販賣，乃屬法律
        評價之範疇，是被告所辯及辯護人辯護云云，均不可採
        。
      3.雖被告自始即否認販賣第二級毒品安非他命，致本院無
        從得知其購入安非他命之確實價格，及與販出之價格相
        較後是否獲有利得，惟販賣安非他命係違法行為，非可
        公然為之，且有其獨特之販售路線及管道，復可任意增
        減其分裝之數量，而每次買賣之價量，亦隨時依市場貨
        源之供需情形、交易雙方之關係深淺、資力、對行情之
        認知、可能風險之評估等，而異其標準，非可一概而論
        ，從而販賣之利得，誠非固定，一般除被告坦承犯行或
        價量俱臻明確外，委難察得實情。惟參諸安非他命物稀
        價昂，政府一向查禁森嚴，再販售安非他命之犯行罪重
        刑峻，被告與丙○○亦非屬至親，當無可能甘冒重典而
        按購入原價轉售；況丙○○於本院審理中復證稱：被告
        每次給伊安非他命的量只足夠施用1、2次而已，且伊也
        覺得被告的毒品比一般市價還貴等語，在卷足憑，因此
        ，尚難以無法查悉其販入價格，即諉無營利之意圖意思
        ，而阻卻販賣犯行之追訴。
  （二）轉讓安非他命之部分
      1.被告固坦承於上開紅石林區曾與丙○○、丁○○一同施
        用安非他命，惟辯稱：前開安非他命並非其提供云云。
        然查：丁○○於偵查中證稱：於紅石林區，砍完牛樟木
        後，渠、丙○○及被告都有施用安非他命，安非他命被
        告提供的，且渠看見被告將安非他命倒入玻璃球內，加
        熱後大家輪流吸用等語（參見偵卷第16頁）、於本院審
        理中復證稱：「（問：九十三年八月一日凌晨在紅石林
        區誰將裝有安非他命的吸食器交給你？）我忘記了。（
        問：當場有誰在？）我、被告及丙○○。（問：當時是
        你提供安非他命給丙○○及被告吸食是不是？）不是我
        拿出來的。（問：當時是誰交給你安非他命的？）當時
        我是說應該是他，但我沒有辦法確定，當時我跟丙○○
        上去的時候沒有安非他命跟吸食器，後來被告上去的時
        候，就有了，至於是丙○○或是被告帶上來的，我就不
        知道，我是看到有東西吸我就去吸食。（問：你第一次
        看到的時候，你先看到誰先在吸食安非他命？或是他們
        二人已經在吸食了？）我是把丙○○的拿過來吸食的，
        至於丙○○的是誰的，我也不知道。（問：對你在警詢
        中所言有何意見？）我是說他們二人在一起，我要吸食
        的時候，我拿丙○○的過來吸食這樣，而且玻璃只有壹
        個，他們二人如果要吸食的話，也要輪流吸食，被告當
        時也有在旁邊，所以我不曉得是誰先吸食的，他們二人
        都有在吸食，我要吸食的時候，丙○○就拿給我吸食。
       （ 問：對於檢察官剛才提示的筆錄，檢察官問你說安非
        他命是誰提供給你及吸食器是誰的，你都說是被告的，
        並說被告把東西倒在玻璃吸食器內，供大家一起吸食有
        何意見？）那時候大家已經把東西吸光了，被告將玻璃
        球拿給丙○○，然後被告他又把東西再倒下去，吸食器
        應該是被告所有的，因為我跟丙○○上山時並沒有攜帶
        吸食器。（問：當場被告從何處把安非他命拿出來的？
         ）那麼黑，我不知道。（ 問：對於扣案吸食器那麼小
        ，你會看不到？）當時我們有頭燈，而且我也沒有去注
        意，但當時也可以看得到，但我只有看到他手上只有壹
        包，然後將他倒下去。（問：被告倒完之後，是不是回
        頭再交給你吸食？）沒有，他自己先吸食，他吸食完之
        後，我再拿來吸食。」等語（參見本院卷第74至77頁）
        屬實，核與證人丙○○於偵查中證稱：在紅石林區將牛
        樟木搬上上開自小貨車後，伊、被告及丁○○3 人就施
        用被告提供之安非他命等語（參見偵卷第10、24頁）、
        於本院審理中結稱：「（問：九十三年八月一日的凌晨
        你們在山上的時候，是否有吸食安非他命？）有的，我
        們三人都有施用。（問：安非他命是誰的？）被告的。
        （問：九十三年八月一日凌晨，你吸食完安非他命後，
        把吸食器交給誰？）反正就是大家輪流吸食。（問：當
        天上山到紅石林區的時候，你有無攜帶安非他命及吸食
        器？）沒有。（問：是否在被告上山後，你們三人才開
        始吸食安非他命？）是的。」等語（參見本院卷第78至
        79頁）一致，益徵被告於上開時間，在紅石林區確曾轉
        讓安非他命供證人丙○○及丁○○施用。此外，復有扣
        案之玻璃球管吸食器、塑膠球管吸食器各1 支、短塑膠
        吸管2支及打火機1只等物，在卷可稽，足堪認定。
      2.被告雖辯稱：當日在紅石林區有1 名不知名之獵人，或
        許與該名獵人有關云云，然證人丁○○證稱：時間過了
        這麼久已經不記得，而被告又無法提供所指之該名獵人
        供本院審理，是被告所辯，尚非可採。
  （三）綜上所述，被告所辯，顯係畏罪卸責之詞，委無可採。
        本件罪證明確，被告犯行堪予認定。
三、論罪科刑的理由：
  （一）按「毒品危害防制條例第8 條之轉讓毒品罪，係指無償
        讓與者而言，若以償債或作為勞務之報酬而抵作工資，
        則屬販賣」（最高法院91年度台上字第4356號判決意旨
        參照）。是被告於上開時地，先後10次以供給丙○○施
        用所需之安非他命，抵償丙○○工資之行為，依前揭最
        高法院判決意旨，自係犯毒品危害防制條例第4條第2項
        之販賣第二級毒品罪。被告事實三所為，係犯毒品危害
        防制條例第8條第2項轉讓第二級毒品罪。
  （二）被告持有安非他命，復進而販賣及轉讓，其持有毒品之
        低度行為，為販賣及轉讓毒品之高度行為所吸收，均不
        另論罪。
  （三）被告先後多次販賣第二級毒品安非他命之犯行，均間緊
        接，所犯構成要件相同，顯係基於概括犯意反覆為之，
        為連續犯，應依刑法第56條規定，論以一罪，惟就法定
        刑為無期徒刑部分依法不得加重，僅就有期徒刑部分加
        重其刑。
  （四）被告轉讓第二級毒品安非他命，係一行為觸犯數相同罪
        名，應論以同種想像競合犯。
  （五）被告所犯上開2 罪間，犯意各別，行為互殊，應予分論
        併罰。
  （六）被告曾因恐嚇取財及違反麻醉藥品管理條例等案件，經
        法院分別判處有期徒刑6月、10月、7月及5年2月確定，
        並經臺灣高等法院花蓮分院裁定應執行有期徒刑6年8月
        ，於91 年8月10日縮刑期滿執行完畢，有臺灣高等法院
        被告前案紀錄表在卷可憑，被告受有期徒刑執行完畢後
        ，5 年以內再犯本件有期徒刑以上之罪，均為累犯，惟
        所犯之販賣第二級毒品罪其法定本刑為無期徒刑部分，
        不得加重，僅得就有期徒刑部分，依法遞加重其刑。
  （七）爰審酌被告前有違反麻醉藥品管理條例，其於施用毒品
        外，復變本加厲，販賣毒品圖利及轉讓毒品供他人施用
        ，流毒所及，戕害他人身體健康至鉅，犯後更飾詞狡辯
        ，毫無悔意，並酌以其販賣及轉讓之次數、及犯罪動機
        、手段等一切情狀，量處如主文所示之刑，以資懲儆。
  （八）又扣案之安非他命1 包（驗餘淨重1.02公克），被告否
        認為其所有，復無任何證據顯示該等毒品乃被告欲供販
        售或轉讓之物，是與本案無涉，自難於本案為沒收銷燬
        之宣告。另扣案之黑色皮包1只，被告否認為其所有，
        ，亦與本件被告販賣及轉讓安非他命之罪行無關，爰不
        予宣告沒收。至於玻璃球管吸食器、塑膠球管吸食器各
        1支、短塑膠吸管2支及打火機1 只等物，被告雖否認為
        其所有，但依證人丙○○及丁○○之證述，足認係被告
        所有之物，且為被告轉讓安非他命所用之物，爰依刑法
        第38條第1項2款之規定沒收之。
  （九）再按「毒品危害防制條例第19條第1 項係規定沒收因犯
        罪（製造、販賣或運輸毒品）所得之財物，並不及於因
        犯罪所得之利益。」（最高法院89年度台上字1244號判
        決意旨參照），是被告以提供丙○○安非他命，抵償丙○○工資之方式，因此可獲得「抵銷所應給付之8,000
        元報酬債務」，則被告僅係取得「抵銷債務」之財產上
        利益，並未因此而得有財物，自不在該條項規定應沒收
        之列，附此敘明。
四、適用法律依據：
  （一）刑事訴訟法第299條第1項前段。
  （二）毒品危害防制條例第4條第2項、第8條第2項。
  （三）刑法第11條前段、第47條、第56條、第55條、第51條第
        5款、第38條第1項第2款。
本案經檢察官乙○○到庭執行職務。
中    華    民    國    95    年    4     月    13    日
                  刑事第三庭   審判長法  官  黃建都
                                     法  官  黃珮茹
                                     法  官  陳君鳳
以上正本證明與原本無異。
如不服本判決，應於判決送達後10日內向本院提出上訴狀（須附
繕本）。「切勿逕送上級法院」
                                     書記官  洪月甚
中    華    民    國    95    年    4     月    17    日
附記：
毒品危害防制條例第4條
製造、運輸、販賣第一級毒品者，處死刑或無期徒刑；處無期徒
刑者，得併科新臺幣一千萬元以下罰金。
製造、運輸、販賣第二級毒品者，處無期徒刑或七年以上有期徒
刑，得併科新臺幣七百萬元以下罰金。
製造、運輸、販賣第三級毒品者，處五年以上有期徒刑，得併科
新臺幣五百萬元以下罰金。
製造、運輸、販賣第四級毒品者，處三年以上十年以下有期徒刑
，得併科新臺幣三百萬元以下罰金。
製造、運輸、販賣專供製造或施用毒品之器具者，處一年以上七
年以下有期徒刑，得併科新臺幣一百萬元以下罰金。
前五項之未遂犯罰之。
毒品危害防制條例第8條
轉讓第一級毒品者，處一年以上七年以下有期徒刑，得併科新臺
幣一百萬元以下罰金。
轉讓第二級毒品者，處六月以上五年以下有期徒刑，得併科新臺
幣七十萬元以下罰金。
轉讓第三級毒品者，處三年以下有期徒刑，得併科新臺幣三十萬
元以下罰金。
轉讓第四級毒品者，處一年以下有期徒刑，得併科新臺幣十萬元
以下罰金。
前四項之未遂犯罰之。
轉讓毒品達一定數量者，加重其刑至二分之一，其標準由行政院
定之。


司法院資訊處製作；財團法人民間司法改革基金會備份。
